臺灣高雄地方法院民事判決　　　　　　　 96年度重訴字第3號
原　　　告　臺灣中小企業銀行股份有限公司
法定代理人　戊○○
訴訟代理人　乙○○
被　　　告　丁○○
訴訟代理人　呂郁斌律師
複代理人　　陳清朗律師
上當事人間清償借款事件，本院民國96年2 月12日言詞辯論終結
，判決如下：
    主  文
被告應給付原告新臺幣捌佰萬元，及自民國九十五年十二月二十
五日起至清償日止，按週年利率百分之三點九六計算之利息，暨
自民國九十六年一月二十六日起，逾期在六個月以內者，按上開
利率百分之十，逾期超過六個月者，按上開利率百分之二十計算
之違約金。
訴訟費用由被告負擔。
    事  實及理  由
一、本件原告起訴主張：被告受展龍瀝青企業股份有限公司（以
    下簡稱為展龍公司）之邀，於民國95年5 月23日，擔任展龍
    公司向原告借款新臺幣（下同）850 萬元之連帶保證人，約
    定借款期間為1 年，即自95年5 月24日起至96年5 月24日止
    ，並約定利息按原告銀行基準利率加計0.3 ％計付，按月每
    月付息1 次，到期日還清本金，且如任何一宗債務不依約清
    償，或借款人經票據交換所宣告拒絕往來等時，債務視為全
    部到期，復得按約定利率計付遲延利息，以及在遲延清償時
    ，逾期在6 個月以內者，加計上開利率10％，逾期超過6 個
    月者，加計上開利率20％之違約金。因展龍公司其後於95年
    7 月28日即經票據交換所宣告為拒絕往來戶，則依原告與展
    龍公司間之借款契約約定，上述借款即視為全部到期，又因
    展龍公司迄今並未清償全部債務，原告自得依兩造所簽訂之
    連帶保證契約，請求被告清償上開全部借款之未償本金800
    萬元及遲延利息、違約金等語。並求為聲明判決如主文所示
    。
二、被告固不否認曾與原告簽署連帶保證契約，擔任展龍公司向
    原告借款850 萬元之連帶保證人，而展龍公司亦於95年7 月
    28日經票據交換所宣告為拒絕往來戶之情，惟以：展龍公司
    是否自95年7 月24日起即未繳納上開借款本息、未清償之本
    金餘額為何，均未見原告舉證說明，且本件有主債務人展龍
    公司存在，展龍公司於借款之時，亦有提供足額之擔保品供
    原告擔保求償，然原告卻僅針對被告之存款予以假扣押，未
    同時針對主債務人展龍公司及另一連帶保證人丙○○之名下
    財產同步執行，令被告有遭串謀設計之感，且展龍公司於遭
    拒絕往來後，竟仍持名下之土地向臺灣銀行及李忠明借款，
    且設定高額抵押，得款復不用於清償本件欠款，其心態可議
    等語置辯。並聲明請求判決：原告之訴駁回。
三、本件兩造所不爭執之事實為：(一)被告曾擔任展龍公司向原告
    借款800 萬元之連帶保證人。(二)展龍公司於95年7 月28日經
    票據交換所宣告為拒絕往來戶。
四、而本件之爭執點應在於：(一)展龍公司之上開借款是否均已全
    部到期？(二)展龍公司之借款欠款餘額為何？(三)被告所為先訴
    抗辯是否有理由？茲分述本院之判斷如下：
（一）就展龍公司之上開借款是否均已全部到期部分：查依原告
      所提出，復為被告所不爭執，由展龍公司與原告所簽訂之
      借款授信約定書15條第2 款規定（本院卷第9 頁），展龍
      公司對原告所負之債務，如展龍公司經票據交換所宣告拒
      絕往來，原告即得在無庸通知或催告展龍公司之情形下，
      將全部債務視為全部到期。因兩造就展龍公司已於95年7
      月28日遭票據交換所宣告拒絕往來之事實不予爭執，復有
      原告所提出之票據交換所95年7 月28日台票通字第0085號
      公告影本1 份在卷可憑，則依展龍公司與原告間之約定，
      前述展龍公司向原告所借而未清償之款項，原告即得主張
      於95年7 月28日全部到期。至展龍公司是否自95年7 月24
      日起即未依約清償本息乙節，因與原告是否得主張展龍公
      司全部債務已視為到期無甚影響，本院爰不在此加以審酌
      ，併此敘明。
（二）就展龍公司之借款欠款餘額之部分：
    (一)原告主張展龍公司曾分別於：95年10月17日以電腦自動
      轉帳繳付95年7 月24日至95年8 月24日之利息28,588元、
      違約金2,859 元；於95年11月2 日以現金繳付95年8 月
      24日至95年10月24日止之利息56,384元、違約金3,693 元
      ；95年12月5 日以電腦自動轉帳繳付95年10月24日至95
      年11月24日止之利息29,093元、違約金970 元；於95年
      12月18日轉帳繳付50萬元沖還本金；又於95年12月25日
      電腦自動轉帳繳付95年11月24日至95年12月24日止之利息
      27,844元，尚欠借款本金800 萬元未清償之事實，業據原
      告提出繳款明細表1 份為證（本院卷第101 頁）。
    (二)又證人即先前曾為展龍公司之負責人，同時亦為展龍公司
      向原告借款之連帶保證人甲○○，亦於本院審理期間，來
      院結證稱：展龍公司確實有借這筆錢，只知道後來有還了
      一筆50萬，後來就沒有還，原告所主張積欠之金額本金部
      分尚欠800 萬元為實在，目前公司負責人為為丙○○，就
      我所知他對債務的本金金額也沒有爭執等語（見本院卷第
      87頁）。經核證人甲○○之上開證詞，與原告所提出之上
      揭繳款明細表所示相符，佐以證人甲○○亦同為本件借款
      之連帶保證人，有原告所提出之連帶保證書在卷可稽（見
      本院卷第7 頁），有其利害關係，其既自承原告之主張為
      真實，其證詞應可信為真實。而展龍公司之現負責人丙○
      ○經本院合法通知，雖未到庭為證述，然本院認依上開證
      據，已足證原告所主張展龍公司尚積欠原告借款本金800
      萬元未清償之事實為真，故爰不再依被告之請求，再度傳
      訊證人丙○○，合併敘明。
（三）被告所為先訴抗辯是否有理由之部分：
    (一)按保證債務之所謂連帶，係指保證人與主債務人負同一債
      務，對於債權人各負全部給付之責任者而言，此就民法第
      272 條第1 項規定連帶債務之文義參照觀之甚明。故連帶
      保證與普通保證不同，縱使無民法第746 條所揭之情形，
      亦不得主張同法第745 條關於檢索抗辯之權利。最高法院
      著有45年台上字第1426號判例可供參照。
    (二)因被告已自承係擔任展龍公司向原告借款之連帶保證人，
      復有原告所提出之連帶保證契約1 份在卷可稽，則揆諸上
      開最高法院之判例意旨，被告自不得以原告尚未向主債務
      人展龍公司求償為由，而拒絕給付，是被告此部分之抗辯
      ，自無理由。
五、按稱消費借貸者，謂當事人約定，一方移轉金錢或其他代替
    物之所有權於他方，而他方以種類、品質、數量相同之物返
    還之契約；借用人應於約定期限內，返還與借用物種類、品
    質、數量相同之物；遲延之債務，以支付金錢為標的者，債
    權人得請求依法定利率計算之遲延利息。但約定利率較高者
    ，仍從其約定利率；另當事人得約定債務人不履行債務時，
    應支付違約金，民法第474 條、第478 條、第233 條第1 項
    及第250 條第1 項分別定有明文。次按數人負同一債務，明
    示對於債權人各負全部給付之責任者，為連帶債務，民法第
    272 條第1 項已有明文，而所謂連帶保證債務，係指保證人
    與主債務人負同一債務，對於債權人各負全部給付之責任者
    而言（最高法院45年台上字第1426號判例參照）；而連帶債
    務人之債權人，得對於債務人中之一人或數人，或其全體，
    同時或先後請求全部或一部之給付，且連帶債務未全部履行
    前，全體債務人仍負連帶責任；又保證債務，除契約另有訂
    定外，包含主債務之利息、違約金、損害賠償及其他從屬於
    主債務之負擔，民法第273 條及第740 條分別定有明文。本
    件被告既係擔任展龍公司向原告借款之連帶保證人，又展龍
    公司尚積欠原告借款800 萬元之本金，已全部到期而尚未清
    償，已如前述，被告自應就上開借款及因借款所生之遲延利
    息、違約金，負連帶清償責任。從而，原告依消費借貸及連
    帶保證之法律關係，請求被告給付如主文所示之本金、利息
    及違約金，即屬正當，應予准許。
據上論結，本件原告之訴為有理由，爰依民事訴訟法第78條，判
決如主文。
中　　華　　民　　國　　96　　年　　3 　　月　　1 　　日
                  民事鳳山分庭法　官　李怡諄
正本係照原本作成。
如不服本判決，應於送達後20日內，向本院提出上訴狀並表明上
訴理由，如於本判決宣示後送達前提起上訴者，應於判決送達後
10日內補提上訴理由書（須附繕本）。
中　　華　　民　　國　　96　　年　　3 　　月　　1 　　日
                                書記官　林豐富
